臺灣臺南地方法院刑事判決　　　　　　　　　　　九十一年度南簡上字第二三號
　　上　訴　人　臺灣台南地方法院檢察署檢察官
　　被　　　告　甲○○
右列上訴人因公共危險案件，不服本院臺南簡易庭九十一年度南交簡字第七五八號中
華民國九十一年七月十七日第一審判決（聲請簡易判決處刑案號：九十一年度偵字第
四九六九號），提起上訴，本院管轄之第二審合議庭判決如左：
    主  文
原判決撤銷。
甲○○服用酒類，不能安全駕駛動力交通工具而駕駛，處罰金壹萬元，如易服勞役，
以參佰元折算壹日。
    事  實
一、甲○○於民國九十一年五月四日晚上九時三十五分許前某時，在臺南縣臺南科學
    園區某工地，飲用啤酒後，已達不能安全駕駛動力交通工具之程度，原應注意飲
    酒後，吐氣所含酒精濃度超過每公升０‧二五毫克以上者，將為酒力所困，辨識
    力、注意力、反應力均不如常，依規定不得駕車，竟仍於同日晚上十時許，酒後
    駕駛車號ＴＥ─一三三０號自用小客車，行經國道一號高速公路南向三一五公里
    處（臺南縣新市鄉），因行車不穩為警攔檢查獲，並測得其飲酒後呼氣酒精濃度
    達每公升０．七七毫克，確已達不能安全駕駛車輛之程度。
二、案經內政部警政署國道公路警察局第五警察隊報告臺灣臺南地方法院檢察署檢察
    官偵查起訴。
    理  由
一、訊據被告甲○○對於右揭時地酒後駕車等情坦承不諱，復有酒精濃度測試表、刑
    法第一百八十五條之三案件測試觀察紀錄表、內政部警政署國道公路警察局舉發
    違反道路交通管理事件通知單各一紙在卷（詳警卷第三頁、第六頁）可稽。又按
    酒精使用後對人體之影響，除造成自主神經系統亢奮，與認知功能之暫時性缺損
    外，與駕駛能力有關者，為對於移動景物的追蹤能力、經強光照射後恢復視力，
    及監視四周的注意力等，而此三種能力在夜間駕車尤其重要，許多人飲酒後因沒
    有可自覺的生理反應，以致腦部功能已缺損而仍不自知照常開車，此乃許多酒後
    駕車造成意外事故之主因之一（台北醫學院附設醫院精神科蔡尚穎主任論文「酒
    精對人體生理與行為之影響」參照），亦為刑法修正增訂第一百八十五條之三之
    立法理由。次按，許多研究指出呼氣酒精濃度達每公升０．二五毫克以上或血液
    中酒精濃度達０．０五﹪（五０mg/dl）以上，將使其複雜技巧障礙、駕駛能力
    變壞肇事率比未飲酒時高二倍（參見司法院第四十五、第四十六期司法業務研究
    會研究專輯刑事法律專題研究（十七）第三０七頁，中央警察大學交通學系暨交
    通管理研究所蔡中志——對飲酒不能安全駕駛之執法研究）。再者，道路交通安
    全規則第一百十四條第二款規定，汽車駕駛人飲酒後吐氣所含酒精成份（即濃度
    ）超過每公升０．二五毫克以上者，不得駕車，即是基於酒精對人體中樞神經系
    統有麻醉作用，為維護安全駕駛，而為之禁止規定。另刑法第一百八十五條之三
    所稱服用酒類或其他相類之物，不能安全駕駛動力交通工具之公共危險條款，則
    屬抽像危險犯之規定，此種抽象危險犯係伴隨飲酒過量駕車之行為而當然成立。
    換言之，只需客觀上有此種行為出現，危險即視為存在，是否果真肇事，並不影
    響公共危險罪責之成立，然如確實因之駕車肇事，其刑責之明顯性，自更不待言
    。又參考德國、美國之認定標準，對於酒精濃度呼氣已達每公升０．五五毫克或
    血液濃度達０．一一％以上，肇事率為一般正常人之十倍，認為已達「不能安全
    駕駛」之標準；至於上揭數值以下之行為，如輔以其他客觀事實得作為「不能安
    全駕駛」之判斷，亦認為應依刑法第一百八十五條之三之規定移送法辦處以刑罰
    ，此有法務部八十八年五月十八日法八八檢字第００一六六九號函可資參照。足
    認被告自白與事實相符，本件事證明確，被告犯行堪予認定。
二、核被告甲○○所為，係犯刑法第一百八十五條之三服用酒類致不能安全駕駛動力
    交通工具而駕駛罪。原審據以論罪科刑，固非無見。惟被告於偵查中自白犯罪，
    並已表示願受科刑壹萬元，並經檢察官同意，記明於偵訊筆錄，檢察官並依刑事
    訴法第四百五十一之一第一項規定據以向原審求刑，有九十一年五月二十一日偵
    訊筆錄及本件聲請簡易判決處刑書在卷（詳偵卷第五頁、第六頁、第七頁）足憑
    ，且本件復查無該法第四百五十一條之一第四項但書規定之例外情形，原審自應
    依該條項規定對被告科處罰金壹萬元，方屬適法，詎竟對被告量處罰金貳萬參仟
    元，如易科服勞役，以參佰元折算壹日，自有未洽。公訴人上訴意旨指摘原審量
    刑有誤，應認為有理由，自應由本院予以撤銷改判。爰審酌被告之素行、犯罪之
    動機、手段、目的、所生危害及犯罪後態度等一切情狀，量處罰金壹萬元，並諭
    知易服勞役之折算標準，以示懲儆。
據上論斷，應依刑事訴訟法第四百五十五條之一第一項、第三項、第四百五十一條之
一第一項、第四項、第三百六十九條第一項前段、第三百六十四條、第二百九十九條
第一項前段，刑法第一百八十五條之三、第四十二條第二項，罰金罰鍰提高標準條例
第二條，判決如主文。
中      華      民      國      九十一    年      十一    月    十四    日
              臺灣臺南地方法院刑事第二庭
                                              審判長法官  侯明正
                                                    法官  鄧希賢
                                                    法官  陳金虎
右正本證明與原本無異。
本件不得上訴。
中      華      民      國      九十一    年      十一    月    十五    日
                                              書  記  官  楊建新
附錄法條：
中華民國刑法第一百八十五條之三
服用毒品、麻醉藥品、酒類或其他相類之物，不能安全駕駛動力交通工具而駕駛者，
處一年以下有期徒刑、拘役或三萬元以下罰金。
